【裁判字號】    98,交聲,82
【裁判日期】    980223
【裁判案由】    聲明異議
【裁判全文】
臺灣高雄地方法院交通事件裁定        98年度交聲字第82號
原處分機關  交通部公路總局高雄區監理所
法定代理人  劉育麟
異  議  人
即受處分人  甲○○
上列異議人即受處分人因違反道路交通管理處罰條例案件，對於
交通部公路總局高雄區監理所民國97年12月23日所為之處分（原
處分：高監營裁字第裁80－N00000000 號），聲明異議，本院裁
定如下：
    主  文
異議駁回。
    理  由
一、異議意旨略以：異議人即受處分人甲○○（下稱異議人）於
    民國97年6 月23日當天因神智不清，未經被害人同意私自騎
    走他人機車，本件交通違規案件與鈞院97年度審簡字第5197
    號刑事案件為同一事件，請減輕處罰云云。
二、按汽車駕駛人，未領有駕駛執照駕駛小型車或機器腳踏車者
    ，處新臺幣（下同）6000元以上12000 元以下罰鍰，並當場
    禁止其駕駛，道路交通管理處罰條例第21條第1 項第1 款定
    有明文。而道路交通管理處罰條例條文內「汽車」之定義包
    含機器腳踏車，同條例第3 條第8 款亦定有明文。
三、經查：
  (一)異議人未領有任何駕駛執照乙情，為異議人所不爭執，並有
    公路監理電子閘門證號查詢機車及汽車駕駛人之查詢結果各
    1份在卷可憑，異議人未領有駕駛執照之事實足堪認定。
  (二)又異議人於97年6 月21日23時24分許，無照騎乘車牌號碼JT
    N-677 號重型機車，行經高雄縣岡山鎮○○路觀音橋前，經
    警攔停舉發乙情，亦有高雄縣政府警察局岡山分局N0000000
    0 號舉發違反道路交通管理事件通知單在卷可稽，復為異議
    人所不爭執，是異議人無照騎乘重型機車之事實足堪認定。
  (三)按行為時因精神障礙或其他心智缺陷，致不能辨識其行為違
    法或欠缺依其辨識而行為之能力者，不予處罰；行為時因前
    項之原因，致其辨識行為違法或依其辨識而行為之能力，顯
    著減低者，得減輕處罰，行政罰法第9 條第3 、4 項分別定
    有明文。本件異議人固患有精神分裂症，此有異議人提出之
    長庚紀念醫院97年12月31日診斷證明書為佐，惟異議人為本
    件違規行為時，是否辨識行為違法或依其辨識而行為能力有
    無欠缺或顯著降低之情形，應依各項事證判斷異議人行為之
    精神狀態，非以其患有精神分裂症，逕予認定其於行為時，
    不能辨識行為違法或欠缺依其辨識而行為之能力，或辨識行
    為違法或依其辨識而行為之能力，顯著減低。經查：
  1.異議人甫於本件交通違規後2 日之97年6 月23日6 時10分許
    ，在高雄縣仁武鄉○○路與仁德巷口，見車牌號碼VXA-538
    號由陳志成使用屬劉嘉玉所有之輕型機車鑰匙未取下，竟基
    於竊盜之犯意，徒手竊得上開機車，嗣經陳志成發現並騎乘
    另部機車追緝而查獲，異議人經查獲後於警詢及偵查中分別
    供述：「（當時你犯罪時有無攜帶犯罪工具？有幾人犯案？
    ）機車上留有鑰匙。只有我1 人犯案。」、「（你偷牽該部
    機車作何用途？）作為代步工具。」、「（車子何來？）我
    同時間在仁武鄉偷牽的，鑰匙沒有拔下直接騎走。」（見本
    院97年度審簡字第5197號判決），足見異議人於警詢及偵查
    中均能完整陳述97年6 月23日行竊時動機及竊取之方式，對
    自己所為犯罪事實之認知，要與一般常人無異，是難認異議
    人於相近之97年6 月21日屬於因精神障礙或其他心智缺陷，
    致辨識行為違法或依其辨識而行為能力有無欠缺或顯著降低
    之情形。
  2.又異議人實際上並未受法院為禁治產宣告一節，亦有本院電
    話紀錄查詢表1 紙附卷可憑，則縱異議人罹有上開疾病，並
    不必然表示其係屬無行為能力人，而異議人復未舉證說明其
    於行為時確屬於因精神障礙或其他心智缺陷，致辨識行為違
    法或依其辨識而行為能力有無欠缺或顯著降低之情形，其辯
    稱因患有精神分裂症，就本件交通違規均不應受罰云云，自
    非可採。
  (四)另異議人雖稱，本件聲明異議案件與本院97年度審簡字第51
    97號刑事案件為同一事件等語，惟上開刑事案件之犯罪事實
    時間為97年6 月23日6 時10分許，犯罪地點在高雄縣仁武鄉
    ○○路與仁德巷口，異議人竊取之物為車牌號碼VXA-538 號
    輕型機車，業如上述，經本院調取上開卷宗，並有判決1 份
    附卷可佐，核與本件交通違規案件時間、車牌號碼均不相同
    ，且該刑事案件係因異議人涉犯竊盜罪予以起訴、判決，與
    本件交通違規案件之處罰，亦無所謂一事不二罰之適用，附
    此敘明。
  (五)綜上，本件異議人未領有駕駛執照駕車，事證明確，堪以認
    定。從而，原處分機關依道路交通管理處罰條例第21條第1
    項第1 款裁處罰鍰9600元，於法並無不合，異議人之異議為
    無理由，應予駁回。
四、爰依道路交通案件處理辦法第19 條，裁定如主文。
中    華    民    國    98    年    2     月    23 日
                  交通法庭    法  官  王淑惠
以上正本證明與原本無異。
如不服本裁定應於送達後5日內向本院提出抗告狀。
中    華    民    國    98    年    2     月    23   日
                                書記官  黃旭淑


司法院資訊處製作；財團法人民間司法改革基金會備份。
